【裁判字號】    97,小上,45
【裁判日期】    970516
【裁判案由】    清償債務
【裁判全文】
臺灣板橋地方法院民事裁定              97年度小上字第45號
上  訴  人  乙○
                        弄1 號2 樓
被上訴人    新光行銷股份有限公司
法定代理人  甲○○
上列當事人間清償債務事件，上訴人對於中華民國97年3 月17日
本院板橋簡易庭97年度板小字第1032號第一審判決提起上訴，本
院裁定如下：
    主  文
上訴駁回。
第二審訴訟費用新臺幣壹仟伍佰元由上訴人負擔。
    理  由
一、按對於小額程式之第一審裁判之上訴，非以其違背法令為理
    由，不得為之，民事訴訟法第436 條之24第2 項定有明文。
    所謂判決違背法令係指判決不適用法規或適用不當者而言。
    又按當事人於小額訴訟之第二審程式不得提出新攻擊或防禦
    方法，但因原法院違背法令致未能提出者，不在此限，民事
    訴訟法第436 之28條亦定有明文。
二、本件上訴意旨略以：債原則上係相對性，但關連數個債而為
    一個，即有關連性，學者史尚寬、黃立均有論著，臺灣臺中
    地方法院臺中簡易庭96年中小字第3107號更以：本件原告為
    擴大自己業務範圍，謀取利益，而與巔峰電信股份有限公司
    （下簡稱巔峰公司）進行業務合作，由巔峰公司及其下游傳
    銷商以「零利率」、「分期付款」等為藉口，直接交付貸款
    申請書與不知情消費者簽署，於契約訂立過程中均未有原告
    公司之參與，此據被告（即被上訴人）陳述明確。就此而言
    ，顛峰公司實無異於原告手足之延伸，原告既因使用巔峰公
    司而擴大自己業務活動之範疇，並獲致利益，則就消費者與
    巔峰公司就此所衍生之糾紛，自不得再以「債之相對性」為
    藉口而免責。行政院金管會並三令五申，先後於民國93年10
    月13日金管銀三字第0933000720號函全國銀行公會，指部分
    銀行推動分期付款、分期貸款結合業務，不得將契約書均載
    列於同一申請表單內，及於94年8 月31日金管銀三字第0948
    011083號函消保會指奧地利消保法17條以下、德國民法第35
    8 條以下，皆對相關連契約定有相關規範略為應以經濟上一
    體認定，消費者依法撤銷買賣時，銀行借款意思表示亦不受
    拘束，並認上列93年10月13日函為行政指導原則，雖公平會
    研擬「行政院公平交易委員會對於金融機構行銷消費性貸款
    業務之行政警示」尚在草案中，但依上所述，依民法第1條
    ：民事，法律所未規定者，依習慣，無習慣者，依法理之規
    定，應予採為判決依據。而銀行如國泰世華已遵金管會指示
    改為單一貸款契約，被上訴人將關連性契約蹂躪消費者之經
    驗對付上訴人，應予譴責。被上訴人巧立名目，由陽信銀行
    為受託人，巔峰公司為委託人，被上訴人為監察人，大肆宣
    傳信託保障勿疑（由經理站臺作秀），致上訴人陷於錯誤而
    貸款交額，此項貸款之申請，撥款之收受轉交巔峰公司均由
    被上訴人自為，依侵權行為，上訴人有請求權，得主張抵銷
    ，依民法自然債務法理，上訴人可主張不必清償。巔峰公司
    負責人向中一臺中調查局筆錄，臺中地檢94年偵8643號：每
    位辦理分期付款客戶，都由誠泰行銷公司將（新臺幣《下同
    》48,000元）之分期款項17.25%（即8280元）作為誠泰行銷
    「放款」手續費10,000元存入（共管帳戶）陽信銀行信託部
    ，5%（2,400 元）作為誠泰行銷放款擔保金防止會員不付款
    之動用金，（93年10月1 日在誠泰銀行開立0000000000000
    戶名：巔峰公司負責人向中一與誠泰行銷公司財務經理林蘭
    美94年4 月間轉至陽信銀行臺中分行戶名：巔峰電信金錢信
    託專戶）另將27,3 20 元存至陽信銀行臺中分行0000000000
    0 戶名：巔峰電信公司作費用。以上均明文「放款」者為誠
    泰行銷公司，非誠泰銀行，因此如何能遽爾論斷新光銀行與
    上訴人間有消費借貸關係存在，實違民法第153 條之規定。
    申請書背面記載定型化，銀行貸款條款，卻僅在正面右下角
    簽名處用極小印刷，本人對背面消費性商品貸款約定書之所
    有條款，已於簽署前經合理天數詳細審閱，且充分理解其內
    容等語，均不構成契約內容（消費者保護法第13條消費者保
    護法施行細則第12條、第13條）等語，並聲明：原判決廢棄
    、被上訴人在第一審之訴及其假執行聲請均駁回、訴訟費用
    由被上訴人負擔。
三、經查，本件上訴人對於小額訴訟之第一審判決提起上訴，惟
    其所指訴之理由，均係在第二審提出之新攻擊及防禦方法，
    且亦未舉證證明係因原法院違背法令致未能提出者，故非本
    院於第二審所得審酌，且綜觀原審判決亦無上訴人所指違背
    法令之事項，參諸前開說明，自不得謂上訴人已合法表明上
    訴理由，從而本件上訴，顯難認為合法，應予駁回。
四、依民事訴訟法第436 條之32第1 項、第2 項、第444 條第1
    項前段、第95條、第78條、第436 條之19第1 項，裁定如主
    文。
中    華    民    國    97    年    5     月    16    日
                  民事第二庭    審判長法  官  蕭胤瑮
                                      法  官  許麗華
                                      法  官  陳靜茹
以上正本證明與原本無異。
本裁定不得抗告。
中    華    民    國    97    年    5     月    19    日
                                      書記官  林育瑄


司法院資訊處製作；財團法人民間司法改革基金會備份。
